【裁判字號】    94,訴,1214
【裁判日期】    950217
【裁判案由】    損害賠償
【裁判全文】
臺灣臺中地方法院民事判決              94年度訴字第1214號
原      告  乙○○
被      告  甲○○
訴訟代理人  黃靖閔  律師
上列當事人間請求損害賠償事件，經本院於中華民國九十五年一
月二十七日言詞辯論終結，判決如下：
    主    文
被告應給付原告新臺幣伍拾萬元，及自民國九十四年六月一日起
至清償日止，按年利率百分之五計算之利息。
原告其餘之訴駁回。
訴訟費用由被告負擔六分之五，餘由原告負擔。
本判決原告勝訴部分，於原告以新臺幣壹拾柒萬元為被告供擔保
後，得為假執行；但被告如以新臺幣伍拾萬元為原告預供擔保後
，得免為假執行。
原告其餘假執行之聲請駁回。
    事實及理由
壹、程序事項
按訴狀送達後，原告不得將原訴變更或追加他訴，但擴張或減縮
應受判決事項之聲明者，不在此限，民事訴訟法第二百五十五條
第一項第三款定有明文。查原告起訴聲明請求被告應給付新臺幣
（下同）六十萬元，及自「民國九十三年十二月二十七日」起至
清償日止，按年利率百分之五計算之利息，嗣於本院九十四年七
月一日開庭審理時，變更利息部分之聲明，請求被告應給付六十
萬元，及自「起訴狀繕本送達翌日」（即九十四年六月一日）起
至清償日止，按年利率百分之五計算之利息，核屬減縮應受判決
事項之聲明，符合上揭法律規定，應予准許，先予敘明。
貳、實體事項
一、原告主張：被告係康馳菸酒貿易股份有限公司（下稱康馳公
    司）之中部地區主管，訴外人程筱雯為康馳公司之業務人員
    ，被告明知程筱雯為原告之配偶，於九十三年起，趁其職務
    之便，藉口加班，經常偕同程筱雯在外治遊晚歸，嗣於九十
    三年十二月二十七日下午三時許，原告發現被告與程筱雯竟
    至臺中市○○路○段二號香奈兒汽車旅館投宿，旋於當日下
    午三時五十分許，偕同臺中市第二分局立人派出所警員，進
    入渠等投宿房間，當時程筱雯僅包裹浴巾，被告則全身赤裸
    ，渠二人間已有通姦行為甚明，縱未通姦，被告上開行為，
    亦已侵害原告家庭生活圓滿之婚姻關係，令原告倍感悲憤、
    羞辱，精神上痛苦難以言喻，爰依民法第一百八十四條第一
    項後段、第一百九十五條第一項及第三項，請求被告賠償原
    告精神上之損害六十萬元，並聲明：被告應給付原告陸拾萬
    元，並自起訴狀繕本送達翌日起至清償日止，按年利率百分
    之五計算之利息；願供擔保，請准宣告假執行。
二、被告則以：當日並未與程筱雯有通姦之事實，原告請求並無
    理由等語，資為抗辯，並聲明：請求駁回原告之訴；如受不
    利判決，願供擔保，請准宣告免為假執行。
三、本件兩造經協議簡化爭點，兩造不爭執之事實：原告與程筱
    雯於八十五年間結婚，育有二子。
四、本件關鍵爭執在於：(一)、原告能否證明被告與程筱雯通姦？
    (二)、原告能否請求非財產上損害賠償？金額以多少為適當？
(一)、按因故意或過失，不法侵害他人之權利者，負損害賠償責任
    。故意以背於善良風俗之方法，加損害於他人者亦同，又不
    法侵害他人之身體、健康、名譽、自由、信用、隱私、貞操
    ，或不法侵害其他人格法益而情節重大者，被害人雖非財產
    上之損害，亦得請求賠償相當之金額。此項規定，於不法侵
    害他人基於父、母、子、女或配偶關係之身分法益而情節重
    大者，準用之，民法第一百八十四條及民法第一百九十五條
    第一項、第三項分別定有明文。所謂故意以背於善良風俗之
    方法加害於他人者，係指違法及不當加損害於他人之行為而
    言，不僅限於侵害法律明定之權利，即違反保護個人法益之
    法規，或廣泛悖反規律社會生活之根本原理之公序良俗者，
    亦同。通姦之足以破壞夫妻間之共同生活，而非法之所許，
    此從公序良俗之觀點可得斷言，不問所侵害係何權利，對於
    配偶之他方應構成侵權行為，最高法院五十五年台上字第二
    ○五三號判例意旨可資參照。原告主張被告與程筱雯有通姦
    事實，係以上揭時、地，進入被告與程筱雯在香奈兒汽車旅
    館投宿之房間，自行拍攝之錄影光碟及向臺灣臺中地方法院
    檢察署提出刑事告訴（案號：九十四年度發查字第一○三○
    號）為據，此有光碟一片及檢察署九十四年四月一日中檢惠
    精九四發查一○三○字第二八二六六號通知函附卷足憑。經
    本院當庭勘驗上開光碟片內容，畫面顯示程筱雯僅包裹一條
    浴巾，站立床邊，被告則全身赤裸，縮蹲門後，而原告拍攝
    房間四周，包括浴室、垃圾桶等處，並未發現任何得以證明
    被告與程筱雯已有通姦事實之證據，即無法僅以該光碟片內
    容，認定當日被告有與程筱雯通姦之事實，此外，原告復未
    提出其他證據，證明被告與程筱雯通姦，原告主張被告與原
    告之配偶通姦一節，尚難證明屬實。
(二)、惟按，婚姻關係以夫妻共同生活為目的，夫妻間應彼此尊重
    ，互守忠實義務，保持其共同生活之圓滿、安全及幸福，此
    種關係具有人格法益之性質，對配偶雙方均具有重大利益，
    此為基於配偶關係所得享有之人格法益，不容他人干擾或妨
    害婚姻共同生活圓滿、安全及幸福。原告復主張，依其提供
    之證據，縱不足認定被告與原告配偶通姦之事實，惟渠等所
    為，亦已侵害其婚姻生活圓滿幸福等語。查本件被告為有配
    偶之人，此有被告之戶籍謄本一份附卷可佐，與原告之配偶
    程筱雯，竟相偕至汽車旅館，共處一室，或僅浴巾裹身或竟
    赤裸身軀等情，顯已悖於現今普遍認同之社會禮教及公序良
    俗，被告亦坦認確屬不當，此一行為，已足以破壞夫妻共同
    生活之圓滿安全及幸福，自屬故意以背於善良風俗之方法，
    侵害原告基於配偶關係之身分法益，且情節重大，被告辯稱
    兩人當日並未發生通姦行為等語，並無礙於本件侵權行為之
    認定，是原告主張被告之行為已構成侵權行為，應堪採信。
(三)、本件被告故意以背於善良風俗之方式，侵害原告基於配偶關
    係之法益，且情節重大，破壞原告家庭生活之圓滿幸福，原
    告之婚姻遭此變故，其精神上遭受打擊而受有痛苦自堪予認
    定，揆諸前開規定，原告請求被告賠償所受之非財產上之損
    害即精神慰撫金，應屬有據。爰審酌原告為專科畢業，名下
    並無財產，九十三年間任職於合誠企業社，而被告專科畢業
    ，任職康馳公司中區地區經理，其財產有土地、房屋及投資
    德記洋行股份有限公司，此有本院依職權查詢所得之稅務電
    子閘門財產調查明細表、原告提出之各類所得扣繳暨免扣繳
    憑單及被告提出之畢業證書、薪資證明各一份在卷可憑。被
    告與原告曾為同事十數年，被告明知程筱雯為原告之配偶，
    竟仍與程筱雯為上揭行為，加害原告致生痛苦之程度非輕等
    各節，認原告請求被告給付精神慰撫金以五十萬元為合理，
    逾此部分之請求，尚嫌過高。從而，原告請求被告給付在五
    十萬元範圍內，及該部分金額自九十四年六月一日（即起訴
    狀繕本送達翌日）起至清償日止，按年利率百分之五計算之
    利息，洵屬有據，應予准許，逾此部分之請求，則於法無據
    ，應予駁回。
五、兩造均陳明願供擔保，分別聲請准予宣告假執行及免為假執
    行，經核原告勝訴部分，合於法律規定，爰分別酌定相當之
    擔保金額予以宣告之；至於原告敗訴部分，其假執行之聲請
    ，因訴之駁回而失附麗，應併予駁回之。
六、本件事證已臻明確，兩造所為之其他主張，陳述並所提之證
    據，經審酌後，認均與本件之結論無礙，不再一一論述，併
    予敘明。
七、結論：本件原告之訴為一部有理由，一部無理由，並依民事
    訴訟法第七十九條、第三百九十條第二項、第三百九十二條
    第二項，判決如主文。
中    華    民    國    95    年     2     月    17    日
                          民事第四庭法  官  曹宗鼎
以上正本係照原本作成
如對本判決上訴，須於判決送達後20日內向本院提出上訴狀
中    華    民    國    95    年     2     月    17    日
                                    書記官


司法院資訊處製作；財團法人民間司法改革基金會備份。
